【裁判字號】    95,簡上,4
【裁判日期】    950517
【裁判案由】    給付票款
【裁判全文】
臺灣臺南地方法院民事判決               95年度簡上字第4號
上  訴  人  丙○
被上訴人    丁○○
上列當事人間請求給付票款事件，上訴人對於中華民國94年11月
23日臺灣臺南地方法院新營簡易庭94年度營簡字第 602號第一審
簡易判決提起上訴，經本院於民國95年5月3日言詞辯論終結，判
決如下：
    主  文
原判決關於命上訴人給付超過新臺幣拾萬元及自民國九十三年
十二月二日起至清償日止，按年利六釐計算之利息部分，與該部
分假執行之宣告，暨訴訟費用之裁判均廢棄。
其餘上訴駁回。
第一、二審訴訟費用由上訴人負擔百分之八十五，餘由被上訴人
負擔。
    事 實 及 理 由
一、被上訴人主張：
（一）其執有發票人為上訴人，付款人為北門鄉農會信用部、發
      票日為民國93年12月2日、票號：FA0000000號、票面金額
      為新台幣（下同）35萬元之支票乙紙（以下簡稱系爭支票
      ），詎遵期提示未獲付款，上訴人既為系爭支票之發票人
      ，自應依支票文義擔保支票之支付，爰依票據法律關係，
      訴請上訴人給付票款30萬元，及自93年12月2日起至清償
      日止，按年利6釐計算之利息等語。
（二）系爭支票係訴外人乙○○持向被上訴人借款35萬元而交付
      ，乙○○積欠被上訴人的款項迄今仍未清償，上訴人既為
      系爭支票之發票人，自應負票據責任。
（三）並聲明：上訴駁回。
二、上訴人則以：
（一）系爭支票係伊授權伊的媳婦甲○○所簽發，甲○○將系爭
      支票交予何人伊並不知情，之後甲○○告知伊系爭支票已
      遺失並有去報案，伊不知被上訴人是如何取得系爭支票，
      伊並不認識乙○○，亦未曾持系爭支票向乙○○借到任何
      金錢等語，資為置辯。
（二）並聲明：(1)原判決廢棄。(2)前開廢棄部分駁回被上訴人在
      第一審之訴。
三、被上訴人主張其執有上訴人所簽發之系爭支票，票面金額為
    35萬元，經於票載發票日（93年12月2日） 提示末獲付款之
    事實，業據其提出與其所述相符之系爭支票及退票理由單各
    1紙為證，並為上訴人所不爭執，自堪信為真實。
四、被上訴人主張上訴人應依票據文義負發票人責任，惟為上訴
    人所否認，並以前揭情詞置辯，惟查：
（一）按代理人於代理權限內，以本人名義所為之意思表示，直
      接對本人發生效力，民法第103 條定有明文。經查本件上
      訴人於本院95年1月23日準備程序期日自認其有授權訴外
      人甲○○以其名義簽發系爭支票等語，則依上開條文規定
      ，訴外人甲○○以上訴人名義簽發支票之票據行為，直接
      對上訴人發生效力，上訴人應就系爭支票依票據文義負發
      票人責任。
（二）上訴人雖辯稱訴外人甲○○已遺失系爭支票云云，並提出
      臺南縣警察局新營分局93年11月29日南縣營營三字第0930
      020713號書函為證，惟據證人甲○○到庭證稱：「（與乙
      ○○有何關係？）系爭35萬的支票是我拜託他換錢，系爭
      支票我先交給乙○○，但我要跟他拿錢的時候，就找不到
      他的人，他們全家都搬走，我才跟警方報案遺失。」、「
      （之前曾經拿票跟乙○○調現金借錢？）是的。」等語（
      以上均見本院95年2月23日準備程序筆錄），是由證人甲
      ○○所證述之內容可知，系爭支票係由證人甲○○持向訴
      外人乙○○借款而交付，實際上並未遺失，因嗣後未能取
      得借款款項，乙○○又去向不明，證人甲○○才向警方報
      案系爭支票「遺失」，惟系爭支票既係證人甲○○出於己
      意而交付予訴外人乙○○，顯非遺失，則上訴人辯稱系爭
      支票業已遺失云云，與事實不符，所辯不足採信，自不能
      因此免除其發票人之責任。
（三）上訴人另辯稱其就系爭支票，並未得到任何金錢，故不願
      支付系爭支票票款云云。惟按票據債務人不得以自己與執
      票人之前手間所存在之抗辯事由對抗執票人；但執票人取
      得票據出於惡意者，不在此限；票據法第13條定有明文。
      蓋票據行為乃不要因行為，即不以給付之原因為要素而得
      成立之行為，故凡簽名於票據之人，不問原因如何，均須
      依票上所載文義負責，除執票人取得票據係出於惡意或詐
      欺者外，發票人尚不得以自己與執票人前手所存抗辯之事
      由，對抗執票人（最高法院 49年度台上字第678號判例要
      旨參照）。經查本件被上訴人主張系爭支票並非由上訴人
      直接交付予被上訴人，而係訴外人乙○○持系爭支票向被
      上訴人借貸35萬元而交付，被上訴人亦已交付借款款項予
      乙○○等情，業據其提出台南縣鹽水鎮農會活期性存款存
      摺影本為證，且為上訴人所不爭執，自堪信為真實，則依
      上開說明，本件兩造當事人並非系爭票據法律關係之直接
      前後手，上訴人亦未舉證證明被上訴人取得系爭票據係出
      於惡意，上訴人自不得以其與被上訴人之前手乙○○間所
      存在之抗辯事由對抗被上訴人。又上訴人雖抗辯乙○○未
      交付借款云云，惟被上訴人取得系爭支票既係支付相當之
      對價予訴外人乙○○，則本件亦無票據法第14條第2項所
      稱「無對價或以不相當之對價取得票據者，不得享有優於
      其前手之權利」之情形，是上訴人亦不得以乙○○未交付
      借款之事由對抗被上訴人。
五、按在票據上簽名者，依票上所載之文義負責；發票人對於執
    票人應照支票文義擔保支票之支付；又執票人向支票債務人
    行使追索權時，得請求自為付款提示日起之利息，如無約定
    利率者，依年利6釐計算，票據法第5條第1項、第126條、第
    133條分別定有明文。查本件上訴人既為系爭支票之發票人
    ，其又未能舉證證明被上訴人取得系爭支票係出於惡意或以
    無對價或以不相當之對價取得，自應依票據法第5條第1項規
    定，依照系爭支票所載之文義負責。從而，本件被上訴人本
    於票據之法律關係，訴請上訴人給付30萬元，及自提示日即
    93年12月2日起至清償日止，按年利6釐計算之利息，核與上
    開條文規定相符，於法有據，應予准許。又上開應准許部分
    ，係適用民事訴訟法第427條第2項第6款規定之簡易訴訟事
    件所為被告敗訴之判決，應依職權宣告假執行。本件系爭支
    票面額雖記載35萬元，然被上訴人於原審起訴時其聲請僅請
    求30萬元及自93年12月2日起至清償日止，按年利6釐計算之
    利息，此有被上訴人民事聲請支付命令狀在卷足憑，原審逾
    此範圍之判決，既非被上訴人起訴所請求，其判決即屬訴外
    裁判，則原審就超過上開應准許部分，為上訴人敗訴之判決
    ，並為假執行之宣告，自有未洽，上訴意旨雖未就此部分指
    摘原判決不當，然原判決就逾被上訴人請求部分既有違誤，
    自應由本院將原判決此部分予以廢棄，以資適法。至於上開
    應准許部分，原審判命上訴人給付，並為假執行之宣告，核
    無違誤，上訴意旨，就此部分，仍執陳詞，指摘原判決不當
    ，求予廢棄，為無理由，應駁回其上訴。
六、據上論結，本件上訴為一部有理由，一部無理由，依民事訴
    訟法第436條之1第3項、第450條、第449條第1項、第79條，
    判決如主文。
中    華    民    國    95    年    5     月    17    日
                  民事第二庭    審判長法  官  杭起鶴
                                      法  官  李杭倫
                                      法  官  翁金緞
以上正本證明與原本無異
不得上訴
中    華    民    國    95    年    5     月    17    日
                                書記官  張豐榮


司法院資訊處製作；財團法人民間司法改革基金會備份。
